【裁判字號】    90,訴,195
【裁判日期】    900427
【裁判案由】    違反槍砲彈藥刀械管制條例
【裁判全文】
臺灣屏東地方法院刑事判決                            九十年度訴字第一九五號
    公  訴  人  臺灣屏東地方法院檢察署檢察官
    被      告  乙○○
                甲○○
右被告等因違反槍砲彈藥刀械管制條例案件，經檢察官提起公訴（九十年度偵字第四
七號），本院判決如左：
    主  文
乙○○未經許可，持有獵槍，處有期徒刑壹年貳月，併科罰金新台幣拾萬元，罰金如
易服勞役，以參佰元即新台幣玖佰元折算壹日，緩刑參年。
扣案之制式霰彈獵槍 (槍枝管制編號0000000000)壹枝、霰彈陸顆，均沒
收。
甲○○無罪。
    事  實
一、乙○○於民國八十八年間，在屏東林管處第十林班地拾獲具殺傷力之制式霰彈獵
    槍一枝 (槍枝管制編號0000000000）及制式霰彈九顆 (送驗已試射三
    顆)，竟未經許可而非法持有之，至八十九年十二月二十日二十時許，乙○○駕
    駛車牌ＷＩ－６６２８號自小貨車搭載不知情之甲○○，欲至林務局第八林班地
    打獵，嗣於同日二十三時十五分許，在屏東縣高樹鄉○○村○○○路○段中山路
    口為警臨檢查獲，並扣得上開制式霰彈獵槍、制式霰彈及火藥片二十七片、鉛塊
    二個、鐵珠一粒、火藥一瓶等物。
二、案經屏東縣警察局里港分局報告臺灣屏東地方法院檢察署檢察官偵查起訴。
    理  由
壹、有罪部分：
一、訊據被告乙○○對於右揭犯罪事實，皆已坦承不諱，復有扣押物品清單及照片二
    張在卷可稽，而上開扣案之制式霰彈獵槍一枝及制式霰彈九顆，經送內政部警政
    署刑事警察局鑑驗，認制式霰彈獵槍係美國ＭＯＳＳＢＥＲＧ廠２００ＫＡ型制
    式１２ＧＡＵＧＥ單管彈長槍，槍身號碼為４８１０２５、槍管號碼為１４３５
    ０，機械性能良好，具殺傷力；另送鑑驗之霰彈子彈九顆，均為制式１２ＧＡＵ
    ＧＥ霰彈，均有殺傷力，有該局刑鑑字第四○九九號鑑驗通知書附卷為憑，事證
    明確，被告犯行堪以認定。
二、核被告所為，係犯槍砲彈藥刀械管制條例第八條第四項之無故持有獵槍罪及同條
    例第十二條第四項之無故持有子彈罪。被告以一持有行為，同時持有獵槍及子彈
    ，觸犯構成要件不相同之罪名，為想像競合犯，應從一重之未經許可無故持有獵
    槍罪論處。爰審酌被告犯罪之動機、手段、所造成之損害及犯後尚能坦認犯行之
    態度等一切情狀，量處如主文所示之刑，罰金部分並諭知易服勞役之折算標準，
    以符法制。被告前未曾受有期徒刑以上刑之宣告，有卷附被告全國前案紀錄表可
    按，其因一時失慮而犯本罪，惟被告犯後已深表悔意，本院認經此偵審程序，被
    告當已知所警惕，信無再犯之虞，因認所宣告之刑以暫不執行為適當，併諭知緩
    刑三年，以啟自新。上開扣案之制式霰彈獵一枝及霰彈六顆，應依法宣告沒收。
    又按保安處分係對受處分人將來之危險性所為拘束其身體、自由等之處置，以達
    教化與治療之目的，為刑罰之補充制度，本諸法治國家保障人權之原理及刑法之
    保護作用，其法律規定之內容，應受比例原則之規範，使保安處分之宣告，與行
    為人所為行為之嚴重性、行為人所表現之危險性，及對於行為人未來行為之期待
    性相當。槍砲彈藥刀械管制條例第十九條第一項規定：「犯第七條、第八條、第
    十條、第十一條、第十二條第一項至第三項、第十三條第一項至第三項之罪，經
    判處有期徒刑者，應於刑之執行完畢或赦免後，令入勞動場所，強制工作，其期
    間為三年。」此項規定不問對行為人有無預防矯治其社會危險性之必要，一律宣
    付強制工作三年之部分，限制其中不具社會危險性之受處分人之身體、自由部分
    ，其所採措施與所欲達成預防矯治之目的及所需程度，不合憲法第二十三條所定
    之比例原則，大法官會議釋字第四百七十一號著有解釋在案。故犯該條例第十九
    條第一項所列舉之罪，依個案情節符合比例原則部分，固應適用該條例宣告保安
    處分；至不符部分而應宣告保安處分者，則仍由法院斟酌刑法第九十條第一項規
    定之要件，依職權為之。本案被告乙○○雖犯有上開犯行，其情節尚輕，遽以依
    槍砲彈藥刀械管制條例第十九條第一項規定，宣告強制工作，顯失比例，且被告
    並無前科，已如前述，是被告所為尚與刑法第九十條第一項規定：「有犯罪之習
    慣或以犯罪為常業或因遊蕩或懶惰成習而犯罪者，得於刑之執行完畢或赦免後，
    令入勞動場所，強制工作。」之要件有間，自亦無庸依此為強制工作之諭知，附
    此敘明。
貳、無罪部分：
一、公訴意旨另以：乙○○於八十九年十二月二十日二十時許，駕駛車號ＷＩ－６６
    ２８號自小貨車搭載甲○○，二人共同未經許可，而持有扣案之制式霰彈一枝及
    霰彈九顆，欲至林務局第八林班地打獵，嗣於同日二十三時十五分許，在屏東縣
    高樹鄉○○村○○○路○段中山路口為警臨檢查獲，因認甲○○違反槍砲彈藥刀
    械管制條例第八條第四款之罪。
二、公訴人認被告甲○○涉有右開罪嫌，係以同案被告乙○○於警訊時所供：我邀甲
    ○○前往我所有之山上農地打獵，他事先知情我有該把獵槍，且有拿出檢查，並
    說我當兵時就拿槍了等語，及扣案之制式霰彈獵槍、子彈、刑事警察局鑑驗通知
    書等資為論據。訊據被告甲○○則堅詞否認犯行，辯稱：我因為酒醉才搭乙○○
    之車子，我並不知道車內有槍枝及子彈等語。
三、按犯罪事實應依證據認定之，無證據不得推定其犯罪事實。不能證明被告犯罪者
    ，應諭知無罪之判決。刑事訴訟法第一百五十四條、第三百零一條第一項分別定
    有明文。經查：同案被告乙○○於警訊時，固供稱：被告甲○○於被查獲前已知
    悉車上有獵槍及子彈，並有拿出檢查等語，惟乙○○於本院審理中已改稱：我只
    是在車上問甲○○是否摸過槍，他說有，因為他當兵時有摸過槍，但我沒有告訴
    他車子有槍及子彈等語，是被告甲○○是否有公訴意旨所指持有槍彈之犯行已有
    可疑，退步言之，縱同案被告乙○○於本院審理中所供屬迴護之詞，然扣案之槍
    彈既為乙○○所拾獲，被告甲○○僅於被查獲前一小時，因搭車之便，始與乙○
    ○共同持有獵槍及子彈，惟本案並無事證足證乙○○曾告知甲○○扣案之獵槍及
    子彈尚未向主管機關報備並取得執照，是客觀上被告甲○○亦無從懷疑乙○○持
    有槍彈之合法性，依上說明，自無法僅憑被告二人客觀上有共同持有之行為，即
    遽予推論被告甲○○主觀上已認識該持有行為為違法。此外，復查無其他積極證
    據足認被告甲○○確有上開犯行，依法應諭知無罪之判決。
據上論斷，應依刑事訴訟法第二百九十九條第一項前段、第三百零一條第一項、槍砲
彈藥刀械管制條例第八條第四項、第十二條第四項、刑法第十一條前段、第五十五條
、第四十二條第二項、第七十四條第一款、第三十八條第一項第一款、罰金罰鍰提高
標準條例第二條、現行法規所定貸幣單位折算新台幣條例第二條，判決如主文。
本案經檢察官蔣忠義到庭執行職務
中      華      民      國      九十      年      四    月    二十七    日
                                      臺灣屏東地方法院刑事第一庭
                  法  官   包梅真
右正本證明與原本無異。
如不服本判決，應於判決送達後十日內，向本院提出上訴狀。
附錄法條：
槍砲彈藥刀械管制條例第八條第四項
未經許可，持有、寄藏或意圖販賣而陳列第一項所列槍枝者，處一年以上
七年以下有期徒刑，併科新台幣七百萬元以下罰金。
                                          書記官   蔡進吉
中    華    民    國     九十      年      四      月       三十      日


司法院資訊處製作；財團法人民間司法改革基金會備份。
